最高法院刑事判決　　　　　　九十四年度台上字第五六七五號
　　上　訴　人
　　即 自訴 人　甲○○
　　　　　　　　丙○○
　　共　　　同
　　自訴代理人　郭令立律師
　　被　　　告　乙○○
　　選任辯護人　陳秀卿律師
　　　　　　　　林世芬律師
上列上訴人等因自訴被告偽造文書案件，不服台灣高等法院中華
民國九十四年六月七日第二審更審判決（九十三年度重上更(三)字
第三一號，自訴案號：台灣士林地方法院八十四年度自字第一二
０號），提起上訴，本院判決如下：
    主  文
原判決撤銷，發回台灣高等法院。
    理  由
本件原判決維持第一審關於諭知被告乙○○部分無罪之判決，駁
回上訴人即自訴人甲○○、丙○○此部分在第二審之上訴，固非
無見。
惟查：(一)稽之卷內資料，證人即台北縣政府工務局負責審核建造
執照之林慶熹於原審證稱：「（問：建造執照是以商舖住宅申請
，一樓可否作為商店使用？）可以」（見原審上訴卷第三二０頁
背面），證人陳劉色卿於原審證述：「（問：小姐如何與妳談的
？）她說店面都沒有了，只剩二間獨棟的，以後中華路拓寬後也
是店面，我就找甲○○一起去買，當時已拓寬了，可以當作店面
使用」（見原審上訴卷第二五二頁）。且本件台北縣政府工務局
核發之建造執照上載明：「建築物各層用途：店鋪住宅、住宅」
，申請建造執照卷內所附一樓設計圖說亦載明：「Ｅ、Ｆ棟一樓
為店舖」，有該局捌拾壹金建字第陸玖肆號建造執照（見原審上
訴卷第三八頁）及設計圖說二份附卷可稽（見原審上訴卷第一一
一、一一二頁）。又共同被告楊陳金（判決無罪確定）及金星建
設股份有限公司（下稱金星公司）於民國八十三年十月八日致甲
○○之郵局存證信函亦載述：「1.『一樓店面』改為停車空間乃
係台端同意變更者」，有金山郵局第一０七號存證信函附卷可憑
（見原審上訴卷第二四五、二四六頁）。如果無訛，能否謂上訴
人等所購買本件Ｅ、Ｆ棟房屋為透天別墅，一樓僅能作為住宅使
用，而非店舖使用，不無研求之餘地。乃原判決未詳查細究，遽
認「自訴人（上訴人）與金星公司訂約時，雙方均有共識，買賣
之標的為透天別墅，而前開房屋之一樓應係作為住宅使用，而非
店舖使用」（見原判決第三頁倒數第十行至第五頁第八行），資
為諭知被告無罪之基礎，自有調查未盡及判決理由不備之違誤。
(二)刑法第二百十條所謂足以生損害於公眾或他人，並不以文書內
容所載之經濟價值為準，如於物之所有人之使用收益處分有所侵
害，即不能不認為足生損害於人。本件被告於原審供稱：「第四
次的變更設計，我事先沒有問過自訴人，因為這件事對自訴人有
利，所以我擅自主張蓋章，如果對自訴人不利益的事，我就會通
知自訴人，第四次的變更是政府法令有變更」（見原審上更(二)卷
(一)第一一三頁），證人即本件承辦建築師事務所之設計人徐長安
於原審證稱：「屋頂突出物是不須算入面積，結構體完成準備要
申請使用執照時才發現雨遮與屋頂突出物連接」（見原審上更(一)
卷第十九頁）。而被告所以於八十二年七月二十日申請第四次變
更設計（於八十二年八月十八日核准），係因第二次變更設計（
八十一年八月十五日申請、八十一年八月二十四日核准）後，一
、二、三樓之部分，面積較原設計減少二十八點九二平方公尺，
嗣後被告將雨遮與屋頂突出物連接後，則增加面積三十一點零一
平方公尺。因被告將雨遮與屋頂突出物連接後，面積超過該棟建
築面積八分之一，須變更為四樓，第四次變更設計係在八十二年
三月一日建築技術規則停車空間規定修正後提出申請（原以一三
００平方公尺為單位，每逾三００平方公尺須設立一停車位，修
正後，以五００平方公尺為單位，每逾一五０平方公尺須設一停
車位），依該第四次申請變更設立時之建築技術規則，應於一樓
設置室內停車空間四輛，室外停車空間一輛，合計五輛，業據證
人林慶熹於原審供證屬實（見原審上訴卷第三一九頁），復有台
北縣政府工務局八四北工建字第Ｂ０四三０七號函附卷可按（見
原審上訴卷第一一五頁）。如果屬實，則第四次變更設計，顯係
因被告擅自將雨遮與屋頂突出物連接，致樓梯間與雨遮面積超過
該棟面積八分之一，而須將Ｅ、Ｆ棟由三樓房變為四樓房，而申
請變更設計。又因本次申請變更設計係在八十二年三月一日建築
技術規則停車空間規定修正後，依修正後之建築技術規則停車空
間規定，始須將一樓店舖改為停車空間，如無第四次變更設計，
即無將一樓店舖改為停車空間之情形。是依上開說明，因被告擅
自將雨遮與屋頂突出物連接，致上訴人等所購買之Ｅ、Ｆ棟一樓
，必須由店舖改為停車空間，能否謂被告第四次申請變更設計對
於上訴人等之使用收益處分沒有侵害，其第四次申請變更設計包
涵在委託書所定之「請領執照之有關事項」，而不須得上訴人之
同意，不無研求之餘地。乃原判決未詳酌慎斷，遽為被告無罪之
諭知，亦有調查未盡及判決理由不備之違誤。上訴人等上訴意旨
執以指摘原判決不當，非無理由，應認原判決仍有撤銷發回更審
之原因。
據上論結，應依刑事訴訟法第三百九十七條、第四百零一條，判
決如主文。
中　　華　　民　　國　九十四　年　　十　　月   十三　 日
                      最高法院刑事第八庭
                          審判長法官  呂　潮　澤
                                法官  吳　昆　仁
                                法官  孫　增　同
                                法官  趙　文　淵
                                法官  吳　　　燦
      本件正本證明與原本無異
                                      書  記  官
中　　華　　民　　國　九十四　年　　十　　月　 十七 　日
                                                  Ｍ
